【裁判字號】    96,上訴,3190
【裁判日期】    970617
【裁判案由】    誣告等
【裁判全文】
臺灣高等法院刑事判決                96年度上訴字第3190號
上  訴  人
即  被  告  丙○○
選任辯護人  林月雪律師
            江鶴鵬律師
上列上訴人即被告因誣告等案件，不服臺灣板橋地方法院九十五
年度訴字第三六八一號，中華民國九十六年六月二十九日第一審
判決（起訴案號：臺灣板橋地方法院檢察署九十五年度偵字第一
八三三八號），提起上訴，本院判決如下：
    主  文
原判決撤銷。
丙○○傷害人之身體，處有期徒刑壹年貳月，減為有期徒刑柒月
，扣案之西瓜刀壹把沒收。
被訴恐嚇危害安全及誣告部分均無罪。
    事  實
一、丙○○有傷害前科，執行完畢已逾五年。其與乙○○前因細
    故有所不睦，於民國九十五年七月十三日二十三時五十六分
    許，丙○○在電話中再與乙○○發生衝突，並施以辱罵之言
    詞，乙○○不堪其擾，遂親至臺北縣中和市○○路二六八號
    丙○○經營之「卡拉ＯＫ店」，欲請丙○○之先生劉憲明制
    止其行為。詎乙○○於同年七月十四日凌晨零時十分許抵達
    上址「卡拉ＯＫ店」後，二人再生口角，丙○○心生不滿，
    竟基於普通傷害之犯意，至該店後方持其所有之西瓜刀一把
    ，衝上前揮砍乙○○，斯時乙○○正站立與劉憲明理論，見
    丙○○持西瓜刀朝其頭部揮砍，即本能以右手抵擋，致受有
    右手切割傷合併肌腱損傷、右側第二至第五手指開放性骨折
    、右側第四第五掌骨骨折、右中指指骨骨折等傷害。乙○○
    受傷後，返回臺北縣中和市○○路二九０巷三二號三樓住處
    求救，並於上址一樓前叫喚友人呂昌鎮下樓協助，旋由其同
    居男友吳銘山與友人呂昌鎮陪同前往臺北縣板橋亞東醫院就
    醫，並報警處理。嗣於九十五年七月十五日由警偕同丙○○
    前往上址「卡拉ＯＫ店」，扣得丙○○所有供犯本件傷害罪
    所用之西瓜刀一把。
二、案經被害人乙○○訴由臺北縣政府警察局中和分局報告臺灣
    板橋地方法院檢察署檢察官偵查起訴。
    理  由
壹、程序方面：
一、本案下列所引用證人乙○○、呂昌鎮、吳銘山、林麗免之證
    詞，均係各證人在法院審理中，經具結後交互詰問下所得，
    均有證據能力，核先敘明。
二、亞東紀念醫院所出具之告訴人乙○○之診斷證明書：
    按被告以外之人於審判外之言詞或書面陳述，除法律有規定
    者外，不得作為證據；再按下列文書，亦得為證據：一、除
    顯有不可信之情況外，公務員職務上製作之紀錄文書、證明
    文書。二、除顯有不可信之情況外，從事業務之人於業務上
    或通常業務過程所須製作之紀錄文書、證明文書。三、除前
    二款之情形外，其他於可信之特別情況下所製作之文書，亦
    得為證據。刑事訴訟法第一百五十九條第一項、第一百五十
    九條之四分別定有明文。經查，卷附亞東紀念醫院所出具告
    訴人乙○○之診斷證明書，乃被告以外之人，即從事診斷之
    上開醫院醫師於審判外所為之書面陳述，屬於傳聞證據。又
    該等診斷證明書，為民間醫院之醫師針對個案而製作之診斷
    書，雖與刑事訴訟法第一百五十九條之四第一款所示之公務
    員職務上製作之紀錄文書或證明文書不符，亦與刑事訴訟法
    第一百五十九條之四第二款所示之於通常業務過程不間斷、
    有規律而準確記載，大部分紀錄完成於業務終了前後，並未
    預見日後可能提供作為證據之紀錄文書或證明文書有間（該
    款之立法理由參照），然醫師依醫師法第十七條之規定，如
    無法令規定之理由，不得拒絕診斷書之交付，且若出具與事
    實不符之診斷書，依醫師法第二十八條之四第五款之規定，
    可處新臺幣十萬元以上五十萬元以下罰鍰，並得併處限制執
    業範圍、停業處分一個月以上一年以下或廢止其執業執照；
    情節重大者，並得廢止其醫師證書。由此可知醫師出具之診
    斷書若有錯誤、虛偽，醫師之執業執照、醫師證書均可能因
    而廢止，是其正確性甚高，且司法機關隨時可以調取醫師依
    醫師法第十二條規定而製作，並由醫師執業之醫療機構依醫
    療法第四十八條規定保存之病歷與之相互核對，設有錯誤，
    甚易發現並糾正。是以，診斷證明書應與公務員職務上製作
    之文書具有同等程度之可信性，屬於刑事訴訟法第一百五十
    九條之四第三款所稱之其他於可信之特別情況下所製作之文
    書。準此，卷附亞東紀念醫院所出具告訴人之診斷證明書，
    既係該院醫師依醫師法第十七條規定出具之診斷書，而屬刑
    事訴訟法第一百五十九條之四第三款所稱其他於可信之特別
    情況下所製作之文書，自應認得為證據，而有證據能力。
貳、實體方面：
甲、傷害有罪部分：
一、訊據上訴人即被告丙○○於本院審理中，固坦承於上揭時、
    地，持扣案之西瓜刀致告訴人乙○○受傷之事實不諱，但矢
    口否認被訴傷害之犯行，辯稱：案發時伊一面持手機與呂昌
    鎮通話，一面持西瓜刀切西瓜，乙○○突進入店內自伊後方
    伸手搶奪手機，伊重心不穩往後跌倒，西瓜刀不慎觸及乙○○，始致其右手受傷，伊所為應僅止於過失，並無故意傷害
    之主觀犯意云云。惟查：
  (一)被告丙○○於九十五年七月十三日二十三時五十六分許，與
    乙○○在電話中發生爭執，乙○○旋於翌日（七月十四日）
    凌晨，前往臺北縣中和市○○路二六八號丙○○經營之「卡
    拉ＯＫ店」，二人在上址再生爭執，丙○○旋遭西瓜刀砍傷
    之事實，業據被告供承在卷，核與證人即告訴人乙○○指訴
    之情節大致相符，並有電話雙向通聯紀錄、診斷證明書在卷
    可稽，且有西瓜刀一把扣案可供佐證，自屬實在。
  (二)本件案發當日雙方爭執之情形，業據證人即告訴人乙○○於
    原審審理中到庭具結證稱：因被告丙○○在電話中以狗男女
    等言詞辱罵，伊即將行動電話拿給友人呂昌鎮接聽，並前往
    住處附近即臺北縣中和市○○路二六八號被告經營之「卡拉
    ＯＫ店」，欲請被告丙○○之夫劉憲明處理。伊到場時，被
    告尚與呂昌鎮通話中，伊向劉憲明表示上情，被告丙○○突
    衝到店後拿取西瓜刀，朝伊揮砍。伊本能反應以右手阻擋，
    故西瓜刀砍到伊右手掌，手指即受傷，第二刀被告係朝伊肚
    子揮砍，因係刀背位置，故肚子沒有受傷，第三刀砍伊左手
    臂，有流血，傷口大約三至四公分，亞東醫院說此傷勢不用
    縫，只要擦藥即可，所以驗傷單沒有左手臂這部分傷勢記載
    等語明確（見原審卷第一０八至一一０頁），並與證人呂昌
    鎮證述衝突情節大致相符（見原審卷第七十五至七十七頁）
    。足徵雙方之前在電話中已生激烈衝突，告訴人乙○○進入
    被告所經營之卡拉ＯＫ店時，被告僅係手持手機與他人通話
    中，並非手持西瓜刀在工作中，且係另行前往店後取得扣案
    西瓜刀揮砍告訴人甚明。
  (三)證人林麗免於原審亦到庭證稱：伊自亞東醫院返家後，當日
    （九十五年七月十四日）上午六點多，被告丙○○至伊位於
    板橋市○○街一號六樓住處，向伊說砍了告訴人乙○○三刀
    ，被告一直說，伊不太想聽，僅勸她心情放輕鬆點，她說她
    砍了乙○○後心情就很輕鬆等語（見原審卷第一０六頁），
    亦與告訴人乙○○指訴遭被告揮砍三刀之情節相符。是被告
    既持西瓜刀揮砍三刀，當係明知並有意為之，應屬出於故意
    犯罪之行為，自非過失行為可擬。
  (四)又觀諸卷附診斷證明書所載之傷勢（見偵查卷第四十一頁）
    ，告訴人乙○○之右手受有切割傷合併肌腱損傷、右側第二
    至第五手指開放性骨折、右側第四第五掌骨骨折、右中指指
    骨骨折等傷勢，顯係受利器重力所創，行為人必施以相當力
    道，否則無法造成如此嚴重之傷勢，被告辯稱係告訴人伸手
    搶手機時不慎跌倒劃到，應屬過失云云，核屬事後卸責之詞
    ，不足採信。是本案事證明確，被告故意傷害告訴人之犯行
    堪以認定，應予依法論科。
二、核被告所為，係犯刑法第二百七十七條第一項之普通傷害罪
    。原審依調查所得，認被告犯傷害罪事證明確而予以論罪科
    刑，固非無見，但被告犯罪在九十六年四月二十四日以前，
    合於中華民國九十六年罪犯減刑條例第二條第一項第三款之
    規定，且非同條例第三條所定不得減刑之罪，自應予以減其
    宣告刑二分之一。被告上訴猶執陳詞否認故意犯罪，辯稱僅
    係過失傷害，依前揭說明固無理由，但原判決關於傷害部分
    既有未及減刑之瑕疵，仍屬無可維持，應由本院撤銷原判決
    有關傷害部分，並審酌被告犯罪之動機、目的、手段，僅因
    細故即持西瓜刀砍傷告訴人，告訴人所受之傷害非輕，且被
    告犯後飾詞卸責毫無悔意，犯罪後態度不佳，且未與告訴人
    達成和解等一切情狀，量處有期徒刑一年二月，並依中華民
    國九十六年罪犯減刑條例第二條第一項第三款規定，減為有
    期徒刑七月，以資懲儆。
三、扣案之西瓜刀一支，係被告所有供犯本件傷害罪所用之物，
    且據其陳明在卷（見本院卷第一二五頁），應依刑法第三十
    八條第一項第二款之規定宣告沒收。
乙、恐嚇危害安全、誣告無罪部分：
一、公訴意旨另謂：被告丙○○於九十五年七月十四日凌晨零時
    十分許，因細故持刀砍傷乙○○後，明知乙○○取走其所有
    放置桌上ＮＯＫＩＡ、３１２０型，ＳＩＭ卡號碼為000
    0000000號之行動電話，係為撥打１１０或１１９之
    急救電話，且亦自友人林麗免處得知乙○○已將前開手機交
    予呂昌鎮囑其返還給被告，詎被告仍意圖使乙○○受刑事處
    分，於九十五年七月十五日上午十時許，在臺北縣政府警察
    局中和分局國光派出所製作筆錄時，誣指乙○○搶奪其手機
    一支；又乙○○受傷後，於九十五年七月十四日凌晨，由友
    人吳昌鎮及男友吳銘山陪同前往亞東醫院就醫。嗣臺北縣政
    府警察局中和分局國光派出所有警員二名據報趕來，在急診
    室外對於乙○○製作警詢筆錄中，被告丙○○復基於恐嚇危
    害安全之犯意，以加害乙○○生命、身體之言詞，於九十五
    年七月十四日凌晨一時十九分許，使用其住處之室內電話0
    0000000撥打乙○○之男友吳銘山所使用門號000
    0000000之行動電話，以臺語對吳錄山說「還好你美
    女（即乙○○綽號）跑得快，不然她今天就人頭落地」等語
    ，因吳銘山使用之行動電話裝有擴音功能，適在吳銘山身旁
    配合警方製作筆錄之乙○○亦聽聞上開對話，因而心生畏懼
    ，致生危害於安全。因認被告此部分行為係犯刑法第一百六
    十九條誣告罪嫌及同法第三百零五條恐嚇危害安全罪嫌。
二、公訴人認被告涉犯上開罪嫌，無非係依證人乙○○、甲○○
    、吳銘山、林麗免之證詞及被告丙○○提出告訴之警詢筆錄
    ，為其主要論據。
三、按犯罪事實應依證據認定之，無證據不得認定犯罪事實；又
    不能證明被告犯罪者，應諭知無罪之判決，刑事訴訟法第一
    百五十四條第二項、第三百零一條第一項分別定有明文。次
    按事實之認定應憑證據，如未能發現相當證據，或證據不足
    以證明，自不能以推測或擬制之方法，以為裁判基礎；又認
    定犯罪事實所憑之證據，雖不以直接證據為限，間接證據亦
    包括在內，然無論直接或間接證據，其為訴訟上之證明，須
    於通常一般之人均不致於有所懷疑，而得確信其為真實之程
    度者，始得據之為有罪之認定，倘其證明尚未達到此一程度
    ，而有合理性懷疑之存在時，即無從為有罪之認定，此分別
    有最高法院四十年台上字第八六號、七十六年台上字第四九
    八六號判例可資參照。訊據被告丙○○固坦承於上揭時地撥
    打電話給證人吳銘山，及前往警局製作筆錄時提出搶奪告訴
    之事實不諱，但堅詞否認被訴恐嚇危害安全及誣告之犯行，
    辯稱：伊打電話給吳銘山係想向告訴人乙○○索回手機，並
    未為恐嚇之言語；而其向警員申告手機遭告訴人取走係事實
    ，並無誣告之犯意等語。
四、本院查：
  (一)被告丙○○於告訴人乙○○送醫期間，確曾於九十五年七月
    十四日凌晨一時十九分許，使用其住處之室內電話0000
    0000撥打吳銘山所使用門號0000000000之行
    動電話，並於九十五年序十五日上午十時許，在臺北縣政府
    警察局中和分局國光派出所製作筆錄時，對告訴人乙○○提
    出「搶奪手機」告訴之事實，業據被告於本院審理中供承在
    卷，並有中華電信（行動）通聯紀錄、警詢筆錄各一件在卷
    可稽（見偵查卷第五頁、第七十八頁）。而依上開通聯紀錄
    所載，於九十五年七月十四日凌晨一時十九分許，被告住處
    之室內電話00000000號，確有一通撥打證人吳銘山
    所使用門號0000000000行動電話之通聯紀錄，通
    話時間為五十五秒，是被告有通話及提出告訴之行為，自堪
    認定。
  (二)被告否認在與證人吳銘山之上開電話談話中有恫嚇之言詞，
    辯稱：伊打電話之目的係為取回遭告訴人乙○○取走之手機
    云云。然：
  1.證人即告訴人乙○○於原審到庭具結證稱：伊與吳銘山、呂
    昌鎮一共搭計程車前往亞東醫院，先作簡單的包紮，並等候
    開刀，有二位警員趕到醫院，在急診室外製作筆錄時，被告
    丙○○打吳銘山之行動電話，透過手機之擴音功能，伊聽到
    天就人頭落地』，伊之綽號即美女，聽聞後會害怕，警察就
    將電話接過去，有罵她說人都在這裡了，妳還這樣等語（見
    原審卷第一百零九頁）。
  2.證人林麗免於原審到庭證稱：伊接獲呂昌鎮通知說乙○○受
    傷在亞東醫院，伊立刻趕過去，被告丙○○有打電話給吳銘
    山，因為吳銘山之手機有擴音效果，伊有聽到聲音，而且當
    時大家離的很近；伊聽聞被告以台語說她跑得太快了，如果
    她跑慢一點，就要讓她人頭落地。伊於當日凌晨三點多始離
    開醫院，當日上午六點多，被告丙○○至伊位於板橋市○○
    街一號六樓住處，向伊說砍了乙○○三刀，被告一直說，伊
    不太想聽，僅勸她心情放輕鬆點，她說她砍了乙○○後心情
    就很輕鬆。當時被告丙○○尚提及其手機不見之事，伊告知
    係被呂昌鎮撿去，被告丙○○即說那她就不用去掛失停話，
    被告丙○○本來不知道手機在那裡，係伊好意告訴她的，想
    不到她去告乙○○搶劫（見原審卷第一０四至一０七頁）。
  3.綜上證言，被告於九十五年七月十四日凌晨一時十九分與吳
    銘山通話時，根本不知其手機遭告訴人乙○○取走之事，而
    係上午六時許始自證人林麗免處聽聞此訊息，其如何向吳銘
    山索討手機？所辯自無可採，是其在電話中有上開言詞，殆
    可認定。雖證人即警員甲○○於原審審理中證稱：因現場很
    吵，並未聽聞上開言語內容，但此消極未聽聞，僅係證人甲○○不能證明該待證事實而已，不能作為被告未為上開言語
    之認定，附此敘明。
  (三)又被告雖有上開不當之言語，但斯時其通話之對象係「吳銘
    山」，且觀其所言內容「還好你美女跑得快……」，益見係
    針對吳銘山為對話之對象，而單純陳述方才發生之傷害事件
    而已。而吳銘山擅將手機轉為擴音功能，使同時在場者能見
    聞，猶非被告行為時所得認知，且該對話中亦無表示請吳銘
    山轉告乙○○上開言語，自難認被告與吳銘山為上開言語時
    有恐嚇之故意。
  (四)按意圖他人受刑事或懲戒處分，向該管公務員誣告者，處七
    年以下有期徒刑，刑法第一百六十九條第一項定有明文。而
    誣告犯罪所虛構之事實，係指明知無此事實，故意捏造而言
    ；如出於誤信、誤解，而誤認或懷疑有此事實，或對於其事
    實張大其詞，或訟爭上攻擊、防禦之方法，或目的在求判明
    是非曲直者，均非此所指，最高法院著有二十二年上字第三
    三六八號、三十年上字第一八八六號、三十二年上字第一八
    四號、四十年台上字第八八號、四十三年台上字第二五一號
    、五十五年台上字第八八八號判例可資參照。告訴人乙○○
    在卡拉ＯＫ店與被告發生衝突時，確將被告所有放置桌上Ｎ
    ＯＫＩＡ、３１２０型，ＳＩＭ卡號碼為00000000
    00號之行動電話，利用被告不及防備情形下取走，並持之
    撥打１１０、１１９急救電話，業據告訴人乙○○、證人林
    麗免、呂昌鎮證述在卷，並有通聯紀錄一紙存卷可憑（見偵
    查卷第七十一頁），而被告事後亦自證人林麗免得知手機為
    告訴人乙○○取走，並有撥打１１０、１１９之情事，但告
    訴人乙○○在取走行動電話時，其內心之動機如何，究屬一
    面之詞，況此項辯詞之真偽，係在事後犯罪調查中經調閱通
    聯紀錄及詰問各方證人後始獲釐清、確認，被告雖於告訴前
    知悉上開情節，但其主觀上認係告訴人之辯解而不予採信，
    並向有偵查權限之警員提出告訴，其告訴之內容亦僅指告訴
    人乙○○強取其行動電話而已，並無其他誇大不實之情節，
    依諸上開說明，自難認其有誣告之犯意。
五、綜上所述，被告上開所為與刑法恐嚇危害安全罪及誣告罪之
    構成要件有間，不能以該二罪相繩。此外，復無其他積極證
    據足資證明被告有何被訴恐嚇危害安全及誣告之犯行，不能
    證明被告此部分犯罪，即應為無罪之判決，原審未查遽為論
    罪科刑，依諸上開說明自有未洽。被告上訴指摘原判決此部
    分認事用法不當，為有理由，應由本院撤銷原判決關於恐嚇
    危害安全及誣告部分，另為無罪之諭知。
據上論斷，應依刑事訴訟法第三百六十九條第一項前段、第三百
六十四條、第二百九十九條第一項前段、第三百零一條第一項前
段，刑法第二百七十七條第一項、第三十八條第一項第二款，刑
法施行法第一條之一第一項、第二項前段，中華民國九十六年罪
犯減刑條例第二條第一項第三款、第七條，判決如主文。
本案經檢察官周誠南到庭執行職務。
中    華    民    國    97    年    6     月    17    日
                  刑事第四庭  審判長法  官  沈宜生
                                    法  官  陳國文
                                    法  官  鄭水銓
以上正本證明與原本無異。
誣告部分：檢察官如不服本判決，應於收受送達後十日內向本院
提出上訴書狀，其未敘述上訴之理由者，並得於提起上訴後十日
內向本院補提理由書狀（均須按他造當事人之人數附繕本）。
傷害、恐嚇危害安全部分：兩造均不得上訴。
                                    書記官  劉貞達
中    華    民    國    97    年    6     月    20    日
附錄本案論罪科刑法條全文－－
刑法第二百七十七條第一項：
傷害人之身體或健康者，處三年以下有期徒刑、拘役或一千元以
下罰金。


司法院資訊處製作；財團法人民間司法改革基金會備份。
